【裁判字號】    92,交上易,882
【裁判日期】    921120
【裁判案由】    過失傷害
【裁判全文】
臺灣高等法院臺南分院刑事判決              九十二年度交上易字第八八二號  Ｃ
      上  訴  人  臺灣臺南地方法院檢察署檢察官
      被      告  乙  ○  ○
右上訴人因被告過失傷害案件，不服臺灣臺南地方法院九十一年度交易字第一九一號
中華民國九十二年八月十四日第一審判決（起訴案號：臺灣臺南地方法院檢察署九十
年度偵字第七五二號），提起上訴，本院判決如左：
      主      文
上訴駁回。
      事      實
一、乙○○受僱於維盛通運有限公司擔任司機，平素均駕駛營業曳引車載運砂石，係
    從事駕駛業務之人，其於民國八十九年十一月十七日晚上十一時許，駕駛車牌號
    碼八Ｊ─一三九號曳引車，沿臺南縣新營市○○街由北往南方向行駛，途經該路
    與東山路設有燈光號誌管制之交岔路口時，應注意汽車行駛時，駕駛人應注意車
    前狀況，及行車速度，依標誌或標線之規定，在市區道路，時速不得超過五０公
    里，而依當時情形，客觀上並無不能注意之情事，其能注意竟疏未注意該處速限
    時速五十公里，及交岔路口可能會有車輛自橫向駛出之車前狀況，仍貿然以逾時
    速五十公里之速度超速行駛，欲直行穿越交岔路口，適有甲○○駕駛車牌號碼八
    Ｊ─七四七八號自用小貨車，沿工業街對向行駛而至（起訴書誤認為由東山路由
    東往西方向，詳後述），亦應注意汽車行駛時，駕駛人應注意車前狀況，及汽車
    行駛至交岔路口，轉彎車應讓直行車先行，而依當時情形，客觀上亦無不能注意
    之情事，其能注意竟疏未注意該處是交岔路口，可能會有車輛行駛之車前狀況，
    未於交岔路口暫停讓對向直行車先行，而貿然於交岔路口左轉，乙○○見狀避煞
    不及，車頭左側撞擊甲○○自用小貨車車頭左側，因衝力過大，致甲○○車輛後
    方與同向後方、由林仕哲酒後（吐氣中所含酒精濃度高達每公升一．七一毫克，
    酒醉不能安全駕駛動力交通工具之公共危險罪部分，業經臺灣臺南地方法院判決
    有期徒刑三月確定）所駕駛車牌號碼ＴＫ─五二八九號自用小客車車頭發生碰撞
    ，致甲○○因此受有頭部外傷併蜘蛛膜下腔出血、外傷性第五、六及第六、七頸
    椎間盤突出、第五頸椎、脊髓挫傷及顏面撕裂傷等傷害。車禍事故發生後，臺南
    縣警察局新營分局中山派出所警員洪秉承到場處理，在警員尚不知何人為肇事車
    輛之駕駛人前，乙○○主動表示其為駕駛人並自首犯行，接受裁判。
二、案經甲○○訴由臺南縣警察局新營分局報請臺灣台南地方法院檢察署檢察官偵查
    起訴。
      理      由
一、上訴人即被告乙○○雖不否認於上開時、地駕車與告訴人甲○○自用小貨車發生
    碰撞，致告訴人受傷之事實，惟矢口否認其有過失，辯稱：告訴人突然自對向車
    道左轉，事前並未看到告訴人車輛，本件車禍我並無過失，我有遵守交通規則云
    云。
二、經查：
  (一)前開事實，已據告訴人於警訊、偵查中及原審指訴甚詳，並有臺南縣警察局道路
    交通事故調查報告表一紙、現場蒐證照片十二張在卷可資佐證。又告訴人因本件
    車禍，而受有如事實欄所載等傷害，復有財團法人台灣基督長老教會新樓醫院八
    十九年十二月三十日診斷證明書一紙附卷可參。
  (二)按汽車行駛時，駕駛人應注意車前狀況，並隨時採取必要之安全措施，又汽車行
    駛至交岔路口，轉彎車應讓直行車先行，道路交通安全規則第九十四條第三項、
    第一百零二條第一項第六款定有明文。本件被告及告訴人均合法考領駕駛執照，
    為有駕駛經驗之人，對於上述道路交通安全規則自知之甚稔，為其等應注意之事
    項，而肇事當時係(1)天候晴朗、夜間有照明、視距良好、無障礙物、設有燈光號
    誌管制之交岔路口、被告車輛於工業街由北往南內側快車道上留有五十五．八公
    尺煞車痕、證人林仕哲車輛停於交岔路口中，告訴人車輛車頭朝南、逆向停放於
    工業街由南往北慢車道靠近交岔路口處，告訴人車輛與證人林仕哲車輛相距七．
    五公尺至七．七公尺，及(2)被告曳引車車頭左側受損、告訴人小貨車車頭左側嚴
    重凹損、右側擠壓翻起、後車門掀起、證人林仕哲左側車頭凹損等情，有前開道
    路交通事故調查報告表及現場照片載明可考。
  (三)再細觀卷附告訴人之車損情形照片，告訴人自用小貨車車頭正面左側嚴重凹損、
    右側車門並因撞擊力道強烈擠壓、向外扭曲翻出，足認造成告訴人車損之力道應
    係自其車頭正面偏左之處而來，再參酌三車（曳引車、自用小貨車及自用小客車
    ）之車身重量，及告訴人自用小貨車與證人林仕哲自用小客車碰撞力道已因車輛
    行向改變而減弱等情，果若依告訴人嗣後於偵查中及原審審理時所稱其當時行向
    為東山路由東向西，於交岔路口與由北往南方向之曳引車發生碰撞云云，則二車
    碰撞力道將會在告訴人自用小貨車右側車身造成凹損，惟告訴人小貨車車損並無
    右側凹損物理情形，反而係向右外翻而起，則告訴人之行向應係沿被告對向（工
    業街由南往北）道路行駛而至，於交岔路口轉彎，應無疑義。
  (四)又參酌被告車輛撞擊點位於其左側車頭，且於肇事現場留有五十五．八公尺之煞
    車痕等情，審酌車頭為其兩眼平視可得注意之範圍，而其駕駛曳引車高度較一般
    車輛高，視野更佳，被告竟未看到告訴人車輛轉彎，其未注意車前狀況，至為明
    顯。復參考司法行政部六二、五、九（六二）函刑決字四六四號函轉交通部道路
    交通安全督導會訂五、四交導登（六二）字第二三一號函附一般公路汽車煞車距
    離、行車速度對照表，以瀝青乾燥及新築之路況言，時速八十公里，其煞車距離
    為三十公尺比照，被告當時之車速應已嚴重逾越當地速限，亦無疑義。
  (五)綜上開所述判斷，依當時狀況，被告及告訴人客觀上並無不能注意之情狀，詎被
    告明知當地速限五十公里，行經有燈光號誌管制之交岔路口，可能有車輛自該岔
    路駛出、轉彎之車前狀況，更應注意且能注意，竟疏未注意而未停止前進，反而
    貿然以超越當時速限五十公里以上時速，超速直行欲穿越上開交岔路口，而告訴
    人亦疏未注意交岔路口有車輛駛來之車前狀況，且未暫停讓對向直行車先行，竟
    貿然左轉，致被告閃避不及，而發生碰撞、並致告訴人車輛再碰撞證人林仕哲車
    輛，致告訴人受傷肇事，被告及告訴人均有違前開規定之注意義務，顯有過失，
    被告辯稱無過失一情，顯係卸詞，不足採信。而告訴人雖與有過失，然本件車禍
    既係被告之過失併合發生，被告之過失罪責自不能因此即解免。又被告之過失行
    為與告訴人所受上開傷害之間，顯有相當因果關係，亦無疑義。從而，本件事證
    已甚明確，被告之過失傷害犯行，應可認定。
三、本件車禍，公訴人以告訴人之指訴及證人林仕哲之證詞為憑，而認定「告訴人係
    沿東山路由東向西方向駛至前開交岔路口」，適被告駕駛前開曳引車於交岔路口
    「闖紅燈」，而與告訴人自用小貨車碰撞，告訴人自用小貨車因此旋轉，而撞擊
    沿工業路由南往北方向、行向燈號綠燈之證人林仕哲自用小客車車頭云云。惟查
    ：
    (一)告訴人因上開車禍，傷勢嚴重，出院後，車禍當日之經驗已完全不復記憶，就
      其行駛東山路之指訴，係事後詢問工作地點之老板當日下班後情形而為之推論
      ，惟其下班後之情形又多有出入（或謂下班後要返家、或謂去東山宴客，要回
      公司睡覺），此觀其歷次於警訊時、偵查中及原審審理時之供述自明，其指訴
      已有瑕庛，就其行向之部分指訴即無可採。
    (二)再就證人林仕哲證詞而言，證人林仕哲於肇事後，吐氣中酒精濃度達每公升一
      ．七一毫克，有原審法院九十年營交簡字第二０號判決書一紙在卷可憑，對照
      臺灣臺東地方法院檢察署法醫室製作之呼氣體內含酒精濃度與血液中酒精濃度
      及呈現症狀之關係表，證人之酒醉程度已達深醉之程度，呈現症狀有強度酩酊
      、意識混亂、步履蹣跚、語言不清及昏睡等情，是證人林仕哲當時有無觀察周
      遭環境之基本意識能力，大有疑問。再而細觀其歷次警訊時、偵查中及原審審
      理時之供述，不僅車禍發生後無法就告訴人車輛究係何處（車頭或車尾）與自
      己小客車車頭發生碰撞，即便發生碰撞車禍之際，究係綠燈行駛、或停等紅燈
      一情，亦反覆無常、甚至出現矛盾等情，參酌前開道路交通事故調查報告表事
      故現場圖所載，證人所駕駛之車輛於肇事後停放於交岔路口中央位置一情，並
      據證人洪秉承於原審審理時具結證實在卷，足認證人林仕哲於車禍發生之前，
      已往前行駛並進入交岔路口中央處，應無疑義，惟此顯然與證人嗣後於檢察官
      偵訊時及原審審理中所強調其是停等紅燈之際遭撞擊之證詞內容嚴重相左，證
      人林仕哲之證詞，不足採信。
    (三)人均有趨吉避凶之本性，是其陳述是否可採，仍須視與客觀之事證是否相符而
      判斷。前開現場蒐證照片，肇事地點地面上留有許多告訴人自用小貨車及證人
      林仕哲自用小客車之擦地痕，惟現場警員除被告曳引車煞車痕外、前述擦地痕
      均未繪入，致無法藉此觀察各車碰撞後、因撞擊力而於地面留下之擦地痕，進
      而判斷各車原來行向，附此敘明。
    (四)綜上所述，告訴人指訴及證人林仕哲證詞均有明顯瑕疵，亦無法藉由現場擦地
      痕跡判斷各車行向，已如前述，公訴人所藉以認定「告訴人駕車沿東山路由東
      往西方向」及「被告駕車於交岔口闖紅燈」之事實即無所憑，應以車輛撞擊力
      道、各車損害情形而為如事實欄所載之認定，業如前述，雖與公訴人起訴之犯
      罪事實稍有差異，惟就被告與告訴人車輛確於該交岔路口發生碰撞，且告訴人
      因此受有傷害之情，無論就訴之目的與侵害性行為之內容觀之，均與公訴人擇
      為訴訟客體之社會事實關係相符，應認犯罪事實同一，仍為法院審理之範圍，
      併此敘明。
四、按被告乙○○受僱於運輸公司，平素以駕駛曳引車運送砂石至各工地為業，係從
    事駕駛業務之人，核其所為，係犯刑法第二百八十四條第二項前段之業務過失傷
    害罪。其肇事後未被有偵查權之公務員或機關發覺其為犯嫌前，留在事故現場向
    到場處理之警員自承犯行，進而接受裁判，此業經被告供明在卷可按，並經證人
    洪秉承於原審具結證實在卷，被告行為合乎自首之要件，應依刑法第六十二條前
    段減輕其刑。原審依刑法第二百八十四條第二項前段、第六十二條前段、第四十
    一條第一項前段，罰金罰鍰提高標準條例第一條前段、第二條，並審酌被告之品
    行、嚴重超速及未注意車前狀況致生本件車禍，其過失程度非輕、造成告訴人傷
    害之結果嚴重、告訴人與有過失，被告肇事後尚未與告訴人達成民事上之和解，
    及被告犯後未能坦認犯行，態度亦非良好等一切情狀，量處被告有期徒刑三月，
    並諭知如易科罰金以三百元折算一日。本院經核原判決認事用法及量刑均無不當
    。檢察官上訴意旨依告訴人聲請上訴謂被告迄未與告訴人達成民事上和解，原審
    量處有期徒刑三月偏輕為由，指摘原判決不當。惟查被告肇事後尚未與告訴人達
    成民事上之和解之事實，原判決量刑時已審酌在內，如前所述，是本件上訴為無
    理由，應予駁回。
據上論斷，應依刑事訴訟法第三百六十八條，判決如主文。
本案經檢察官劉得鉦到庭執行職務。
中    華    民    國      九十二      年      十一      月      二十    日
                                  臺灣高等法院臺南分院刑事第四庭
                                      審判長法官  黃    三    哲
                                            法官  王    浦    傑
                                            法官  陳    珍    如
右正本證明與原本無異。
不得上訴。
                                      法院書記官  陳    淑    貞
中    華    民    國      九十二      年      十一      月     二十一   日
附錄法條：
刑法第二百八十四條：
因過失傷害人者，處六月以下有期徒刑、拘役或五百元以下罰金，致重傷者，處一年
以下有期徒刑、拘役或五百元以下罰金。
從事業務之人，因業務上之過失傷害人者，處一年以下有期徒刑、拘役或一千元以下
罰金，致重傷者，處三年以下有期徒刑、拘役或二千元以下罰金。


司法院資訊處製作；財團法人民間司法改革基金會備份。
